臺灣臺北地方法院刑事判決
111年度訴字第79號
公  訴  人  臺灣臺北地方檢察署檢察官
被      告  李麗娟


上列被告因違反洗錢防制法等案件，經檢察官提起公訴（110年
度偵字第22183號），本院判決如下：
    主  文
李麗娟共同犯洗錢防制法第十四條第一項之洗錢罪，處有期徒刑
陸月，併科罰金新臺幣貳萬元，罰金如易服勞役，以新臺幣壹仟
元折算壹日。
    事  實
一、李麗娟於民國109年11、12月間以通訊軟體LINE（下稱LINE
    ）與先前在網路上某綜合討論區（下稱網路討論區）結識、
    真實姓名年籍不詳、暱稱「幾米」之人取得聯繫，其於同年
    年底曾因配合「幾米」指示提供自己及配偶蘇俊雄之帳戶收
    取不明款項，致該等帳戶均遭凍結（下稱前案），已獲悉「
    幾米」指示之事項涉及不法，依其社會生活經驗，可預見「
    幾米」可能係以詐術騙取不特定人財產為目的者，若隨意提
    供金融機構帳戶資料，並為對方提領來路不明之款項，即有
    使從事不法詐騙行為者完成向被害人取得財物以遂詐欺犯行
    之虞；另可預見詐欺正犯使用人頭帳戶收受被害人匯款後，
    為躲避檢警追緝並掩飾、隱匿詐欺犯罪所得去向、所在，常
    藉由將贓款轉帳或提領後轉存其他帳戶等迂迴層轉方式，製
    造金流斷點，以確保詐欺犯罪所得，遂行詐欺及洗錢犯行等
    情，為圖「幾米」允諾之報酬，竟仍不違背其本意，而與「
    幾米」意圖為自己不法之所有，基於共同詐欺取財及掩飾、
    隱匿詐欺犯罪所得之洗錢之犯意聯絡，先由李麗娟於110年2
    月間，將其向友人李宗宜（所涉幫助詐欺部分，業經檢察官
    為不起訴處分確定）所借用之中華郵政股份有限公司帳號000
    -00000000000000號帳戶（下稱系爭帳戶），提供予「幾米
    」作為詐欺犯罪不法之工具。待「幾米」或所屬詐欺集團成
    員（下合稱詐欺正犯）取得系爭帳戶資料後，即於同年3月22
    日透過LINE對陳君蓉佯稱自己為美國整形外科醫生，退休後
    欲帶女兒返國及辦理包裹寄送事宜，要求陳君蓉先行代墊稅
    金云云，致陳君蓉陷於錯誤，而於同年月24日下午3時30分
    許，將新臺幣（下同）50,083元（下稱系爭款項）匯入系爭
    帳戶。李麗娟復依「幾米」指示，於同年月26日下午3時許
    至址設臺北市○○區○○路○段000號「臺北古亭郵局」，自上揭
    帳戶將系爭款項提領50,000元後，再前往臺北市○○區○○○路0
    段00號，利用設置在該處之比特幣自動櫃員機（即Bitcoin 
    ATM，下稱BTM），將其中49,000元轉換成比特幣後，依「幾
    米」提供之條碼將該等比特幣存入對方指定之虛擬貨幣位址
    ，以此方式製造金流斷點，掩飾、隱匿上開犯罪所得之去向
    ，剩餘1,000元則為其所獲報酬。嗣陳君蓉察覺有異報警，始
    悉上情。
二、案經陳君蓉訴由新北市政府警察局新店分局報告臺灣臺北地
    方檢察署檢察官偵查起訴。
    理  由
壹、程序部分：
　　按被告以外之人於審判外之陳述，雖不符刑事訴訟法第159
    條之1至第159條之4規定，而經當事人於審判程序同意作為
    證據，法院審酌該言詞陳述或書面陳述作成時之情況，認為
    適當者，亦得為證據。當事人、代理人或辯護人於法院調查
    證據時，知有第159條第1項不得為證據之情形，而未於言詞
    辯論終結前聲明異議者，視為有前項之同意，同法第159條
    之5第1項、第2項有明文規定。查本判決以下所引各項供述
    證據之證據能力，檢察官及被告李麗娟於本院準備程序時均
    同意有證據能力，且迄於言詞辯論終結前均未聲明異議（本
    院卷第32、64至67頁），本院審酌前揭供述證據製作時之情
    況，尚無違法不當及證明力明顯過低之瑕疵，認以之作為證
    據應屬適當。另本判決所援引之非供述證據，檢察官及被告
    於本院準備程序、審理時對於該等證據均未爭執證據能力，
    且無證據證明係公務員違背法定程序所取得，亦無顯有不可
    信之情況或不得作為證據之情形，依同法第158條之4反面解
    釋，應認均有證據能力，而得採為判決之基礎。
貳、實體部分：
一、認定犯罪事實所憑之證據及理由：
　　訊據被告固坦承有依「幾米」指示提供系爭帳戶帳號，並於
    上開時間、地點提領對應之款項後，再依「幾米」指示存入
    BTM之事實，惟矢口否認有何共同詐欺取財、洗錢等犯行，
    辯稱：㈠「幾米」是知名繪本作家廖福彬，並非詐欺正犯，
    我與他認識20餘年，本案是他想彌補前案我支出的60,000元
    ，且他有投資比特幣，才跟我借帳戶要還我錢，又因為怕被
    駭客駭入帳戶，才要求我使用BTM匯款，我亦無詐欺或洗錢
    犯意，㈡系爭款項之匯款紀錄、單據均係駭客偽造，陳君蓉
    本人應未遭到詐欺，其所述不實，甚至以改名或換發身分證
    之方式誣陷我云云。經查：
㈠、系爭帳戶係李宗宜所申設，被告於110年2月間向李宗宜借用
    系爭帳戶，並將該帳戶之帳號提供予「幾米」，嗣依「幾米
    」之指示，於同年3月26日下午3時許前往臺北古亭郵局，自
    系爭帳戶提領50,000元，再將領得款項中之49,000元轉換為
    等值之比特幣，利用前述BTM存入「幾米」預先指定之虛擬
    貨幣位址，而剩餘之1,000元則係「幾米」預先允諾之報酬
    等情，為被告迭於警詢、偵查、本院準備程序及審理時均不
    爭執（110年度偵字第22183號卷【下稱偵卷】第11至15、12
    5至130、143至145頁，110年度審訴字第2081號卷【下稱審
    訴卷】第35至37頁，111年度訴字第79號卷【下稱本院卷】
    第27至34頁），核與證人李宗宜於警詢及偵查時之證述相符
    （偵卷第7至9、128至130頁），並有系爭帳戶開戶資料及交
    易明細各1份可憑（偵卷第25至29頁），此部分事實首堪認
    定。
㈡、告訴人陳君蓉係遭詐欺而將系爭款項匯入系爭帳戶：
　　告訴人於警詢及偵查中均證稱：我是被社群軟體臉書帳號「
    Cheng Han」、LINE暱稱「承翰」之人，以支付包裹稅金等
    藉口詐騙，而於111年3月24日下午3時30分前往中國信託商
    業銀行（下稱中信銀行）科博館分行，依對方指示將50,083
    元匯入系爭帳戶內等語（偵卷第21至23、144頁），就遭詐
    欺情節及匯款經過皆證述明確；且參以卷附告訴人與「承翰
    」間之LINE對話紀錄亦顯示「承翰」佯稱係戰地醫師，反覆
    以文字及照片誘騙告訴人，使告訴人陷於錯誤，而在對方不
    斷以情緒性文字央求下提供個人收取包裹之地址，並答應將
    50,083元匯入系爭帳戶等情，有對話紀錄擷圖27張可查（偵
    卷第35至47頁），核與告訴人前述詐欺情節相符；而其至中
    信銀行科博館分行臨櫃匯款50,083元乙節，亦據其提出中信
    銀行匯款申請書1份可考（偵卷第31頁），並與上引系爭帳
    戶交易明細記載內容一致，自堪信為真。嗣其知悉遭對方詐
    欺後，隨即至臺中市政府警察局第四分局大墩派出所報案而
    經受理乙情，則有內政部警政署反詐騙諮詢專線紀錄表及受
    理詐騙帳戶通報警示簡便格式表各1份可佐（偵卷第51至53
    頁），足認告訴人指訴係遭詐欺後將系爭款項匯入系爭帳戶
    等情屬實。
㈢、被告有共同詐欺取財及洗錢之不確定故意：
　⒈按刑法上之故意，可分為直接故意與不確定故意（未必故意
    或間接故意），行為人對於構成犯罪之事實，明知並有意使
    其發生者，為直接故意；行為人對於構成犯罪事實，預見其
    發生而其發生並不違背其本意者，為間接故意。又刑法第33
    9條第1項之詐欺取財罪及洗錢防制法第14條第1項之一般洗
    錢罪雖均不處罰過失，然「有認識過失」與「不確定故意」
    二者對犯罪事實之發生，均「已有預見」，區別在於「有認
    識過失」者，乃「確信」該事實不會發生，而「不確定故意
    」者，則對於事實之發生，抱持縱使發生亦「不在意」、「
    無所謂」之態度。
　⒉查金融帳戶為個人理財之工具，於郵局或銀行等金融機構申
    請開設存款帳戶並無任何特殊之資格限制，一般民眾皆可利
    用存入最低開戶金額之方式，任意在銀行或郵局等金融機構
    申請開設存款帳戶，且一人並可於不同之金融機構申請多數
    之存款帳戶使用，尚無任何困難，此乃眾所周知之事實。是
    依一般人之社會生活經驗，若見他人不以自己名義申請帳戶
    ，反向人收集存款帳戶為不明用途使用或流通，衡情對於該
    等帳戶可能供作不法目的使用，特別是供詐欺取財、洗錢犯
    罪之用，當有合理之預見。查被告於偵查中供承：我於20幾
    年前在網路討論區認識「幾米」，平時都是用LINE交流，當
    時網路討論區裡都是文藝圈的記者，但這些記者都是用暱稱
    ，我不知道他們的真實姓名，我跟「幾米」聯絡時沒有看過
    對方長相，只有在簽書會時見過面，但我們當時沒有交談過
    ，他為了還我錢，所以請我幫他購買比特幣等語（偵卷第12
    6至127頁），顯見被告雖自認與「幾米」熟識，但20年來從
    未與對方實際見面、交談過，即使其曾出席簽書會，亦無從
    確定出席簽書會者與「幾米」是否為同一人，更難辨別以LI
    NE與其聯絡者之真實身分；況倘「幾米」確係為返還積欠被
    告之款項而要求其提供系爭帳戶，豈會要求被告再將系爭款
    項領出後兌換成比特幣而存入虛擬貨幣帳戶內，凡此各情，
    無不起人疑竇。審以被告自承於本案發生期間兼職網購，經
    常要收帳，配偶為冷氣師傅等語（偵卷第126頁，本院卷第6
    9頁），則其應具通常社會經驗，是徵以卷附事證，被告既
    非無常識之人，當可預見「幾米」向其借用系爭帳戶後將可
    能作為不法使用，竟同意提供系爭帳戶帳號給詐欺正犯使用
    ，匯入來源不明之款項至該帳戶內，並依對方指示將贓款提
    領後兌換為比特幣，應有容任他人利用系爭帳戶作為詐騙犯
    罪工具，並共同掩飾或隱匿特定犯罪所得之不確定故意。
　⒊遑論被告於偵查中供承：我有4、5個帳戶，但包含我配偶蘇俊雄的帳戶全部都被凍結，因為（前案）110年2月間「幾米」說有快遞要從英國寄東西給我，他要我付中國海關費用，但我付不出全額，自稱海關之人即與我聯絡，要我提供帳戶給他們收取其他海關費用，一開始是匯入我的帳戶，但我的帳戶被凍結，對方要求再提供蘇俊雄的帳戶，後來也都被凍結，我們沒有辦法再另外開戶，「幾米」叫我再提供一個帳號給他，所以我才借李宗宜的帳戶來用等語（偵卷第126至128頁），復於本院審理時供稱：（前案）「幾米」要我付給中國海關證書費，但我付了60,000元還不夠，就幫中國海關買比特幣，我的帳戶因此被凍結，因為「幾米」知道我買過比特幣，他才叫我購買等語（本院卷第68至69頁），則被告於前案經「幾米」要求，提供自己及蘇俊雄之帳戶供對方收取款項，並配合購買比特幣，致被告及蘇俊雄之帳戶均遭金融機構凍結而無法使用，足見被告於斯時已對於「幾米」先前指示收取之款項可能為詐欺所得乙事確有預見，其於本案竟又依「幾米」指示提供系爭帳戶供收取贓款，益徵其主觀上有為該等犯行之不確定故意無訛。而本案被告既預見匯入系爭帳戶內之款項，極有可能係詐欺等不法行為之犯罪所得，猶仍配合在收取款項後，將贓款領出並兌換為比特幣轉存入虛擬貨幣帳戶內，其主觀上自有容任隱匿特定犯罪所得去向及所在，以規避國家機關調查之不確定故意，自亦應構成洗錢防制法第14條第1項之洗錢罪。
㈣、被告固以前詞置辯，然查：
　⒈關於何以「幾米」不自己透過網路操作比特幣投資，而需委
    由被告收款後至BTM購買比特幣乙節，被告於警詢時供稱：
    因為「幾米」身體不舒服，很少出門，所以他請我幫忙投資
    比特幣，匯入之款項應該是線上匯款或他請秘書匯款等語（
    偵卷第13頁），復於偵查及本院審理時供陳：因為「幾米」
    說有駭客，叫我到實體BTM機器購買比特幣等語（偵卷第127
    頁，本院卷第68頁），除就「幾米」何以不自己線上交易比
    特幣之原因前後陳述不一，難以採信外；衡以一般虛擬貨幣
    交易均係透過線上交易所平台為之，且買賣雙方經搓合、成
    交後，金流均係直接以線上匯款方式進出買賣雙方之帳戶，
    又何需專人特地提領現金，徒增交易風險及費用支出？被告
    既已知悉比特幣可線上交易，或「幾米」可透過祕書匯款，
    則何以會再交由素未謀面之被告代為購買比特幣？是「幾米
    」之要求顯與常情相悖，益見「幾米」所為絕非單純之虛擬
    貨幣匯兌，含被告在內之一般正常智識程度之人，即足以知
    悉判斷對方所從事者係違法行為，及其所提領之款項為不法
    所得，要難謂其對「幾米」係以系爭帳戶從事不法犯行，再
    由其配合洗錢乙情欠缺預見。
　⒉再被告雖辯稱「幾米」為知名繪本作家廖福彬云云，然證人
    廖福彬於偵查時證稱：我不認識被告，沒有用LINE與被告交
    談過，我不知道比特幣是什麼，也沒有在投資比特幣，被告
    稱20幾年前在網路討論區認識我，經我要求提供帳戶收款並
    幫我買比特幣等情，均不實在，完全沒有此事等語明確（偵
    卷第144至145頁），與前述被告及「幾米」未曾見面、交談
    乙情相互勾稽，可見「幾米」並非作家廖福彬，被告辯稱其
    與「幾米」熟識，因信任對方始配合提供帳戶、取款及購買
    比特幣，而無詐欺取財或洗錢犯意等節，均無理由。至被告
    辯稱證人廖福彬係因不知線上樂透網站是否合法、受人威脅
    ，始為不利於其之證述云云（本院卷第39、77頁），均屬其
    主觀臆測，未見其舉證以實其說，自無足採。
　⒊又告訴人係遭詐欺正犯詐欺，而陷於錯誤，將系爭款項匯入
    系爭帳戶，並於知悉受詐欺後立即報警乙情，業經認定如前
    。本院復依被告之聲請函調告訴人於110年3月24日臨櫃匯款
    之申請書正本，經核與偵查卷內匯款申請書影本相符，且記
    載之內容亦與告訴人指訴匯款對象、帳號及金額一致，此有
    中信銀行股份有限公司111年3月25日中信銀字第0000000000
    00000號函及所附匯款申請書正本各1份可按（本院卷第45至
    48頁），堪認告訴人指訴遭詐欺經過屬實；且被告於偵查中
    自陳從未見過告訴人等語（偵卷第145頁），則其等素不相
    識，衡情告訴人應無設詞攀誣以構陷害被告之理，故被告辯
    稱告訴人係受駭客指派而故為對其不利之證述，本案告訴人
    匯款之單據係遭駭客偽造云云（本院卷第64、66頁），應屬
    無稽。
㈤、駁回證據調查之聲請：
　　按審判期日應調查之證據，係指與待證事實有重要關係，在
    客觀上顯有調查必要性之證據而言，故其範圍並非漫無限制
    ，必其證據與判斷待證事實之有無具有關聯性，得據以推翻
    原判決所確認之事實，而為不同之認定，始足當之。若僅係
    枝節性問題，或所欲證明之事項已臻明瞭，而當事人聲請調
    查之證據，僅在延滯訴訟，或就同一證據再度聲請調查，甚
    或事實上根本無法調查，自均欠缺調查之必要性。查：
　⒈被告雖⑴於本院準備程序聲請命告訴人出示匯款存摺正本、調
    閱告訴人匯款時銀行內或提款機之監視錄影畫面（本院卷第
    33、39頁），⑵並於本院審理時聲請調查告訴人是否有改名
    之紀錄、調閱告訴人之報案紀錄及影像（本院卷第67、73頁
    ），以證明告訴人確有遭詐騙，且係告訴人本人至警局報案
    ，而非駭客偽造匯款紀錄刻意誣陷被告；⑶復具狀請求調查
    告訴人於110年9月27日之手機通聯紀錄，以證明告訴人曾於
    該日與駭客即東森新聞主管聯繫（本院卷第76頁）。然告訴
    人遭詐騙而匯款乙情，業經認定如上，且自中信銀行函覆之
    匯款申請書正本、卷附系爭帳戶交易明細及告訴人之報案紀
    錄，即知告訴人所指並非子虛，要無被告主觀臆測受人委託
    為不實指訴之情，此揭聲請皆無調查之必要。
　⒉至被告聲請調閱臺北市政府警察局中正第二分局警詢筆錄及
    錄音內容（本院卷第35頁），以證明前案亦係同一駭客所為
    。惟此揭聲請內容除與本案犯罪事實無涉外，無論前案是否
    係駭客所為，均無礙於被告本案可預見「幾米」之指示涉及
    不法，猶仍配合為之等犯行，是亦無調查之必要。
㈥、綜上，本案事證明確，被告犯行堪以認定，應依法論科。
二、論罪科刑：
㈠、罪名與罪數之說明：
　⒈按刑法第28條規定之共同正犯與刑法第30條規定之幫助犯之
    區別，係前者之行為人與其他共犯間具有犯意聯絡並共同分
    擔犯罪行為且共同實施構成犯罪事實之行為，而後者係行為
    人以幫助意思對於正犯資以助力，並未參與實施犯罪之行為
    者言。準此，倘行為人確與其他共犯間具有犯意聯絡、犯罪
    行為分擔，縱其僅分擔部分行為，仍構成共同正犯，應就全
    部犯罪事實共同負責。又詐欺取財係意圖為自己或第三人不
    法之所有，以詐術使人將本人或第三人之物交付者，本案「
    幾米」先向被告徵得系爭帳戶，待詐欺正犯向告訴人施以詐
    術，致告訴人陷於錯誤後，即通知被告領取告訴人匯出之款
    項，則被告之提領系爭款項之行為係屬取得財物之行為，自
    屬犯罪構成要件之行為；而被告既對「幾米」所為詐欺取財
    犯行有上述不確定故意，不僅負責提供系爭帳戶資料供「幾
    米」使用，更實際分擔領取系爭款項之工作，顯見被告主觀
    上非僅幫助詐欺正犯犯罪之意思，而係與詐欺正犯有犯意聯
    絡、行為分擔而為共同正犯。
　⒉次按司法實務雖以提供金融帳戶提款卡及密碼之行為人，因
    已失去對自己帳戶之實際管領權限，若無配合指示親自提款
    ，即無收受、持有或使用特定犯罪所得之情形，且無積極之
    移轉或變更特定犯罪所得之行為，故非屬洗錢防制法第2條
    第1款、第3款所稱之洗錢行為。又同條第2款之掩飾、隱匿
    行為，目的在遮掩、粉飾、隱藏、切斷特定犯罪所得與特定
    犯罪間之關聯性，須與欲掩飾、隱匿之特定犯罪所得間具有
    物理上接觸關係（事實接觸關係）。而提供金融帳戶提款卡
    及密碼供他人使用，嗣後被害人雖匯入款項，然此時之金流
    仍屬透明易查，在形式上無從合法化其所得來源，未造成金
    流斷點，尚不能達到掩飾或隱匿特定犯罪所得之來源、去向
    及所在之作用，須待款項遭提領後，始產生掩飾、隱匿之結
    果，若無參與後續之提款行為，即非同條第2 款所指洗錢行
    為，無從成立一般洗錢罪之直接正犯（最高法院108年度台
    上字第3101號判決意旨參照）。惟本案犯罪事實與此揭見解
    之基礎事實不同，被告並未將系爭帳戶之提款卡及密碼，交
    付予「幾米」供詐欺等不法犯罪使用，而係提供系爭帳戶帳
    號，供詐欺正犯作為詐欺等不法犯罪使用，並親自提領系爭
    款項內，再兌換為比特幣迂迴層轉至虛擬貨幣帳戶內，是被
    告與欲掩飾、隱匿之特定犯罪所得間具有物理上接觸關係（
    事實接觸關係)，已積極造成金流斷點，達到掩飾或隱匿特
    定犯罪所得之去向及所在之結果，應論以一般洗錢罪。是被
    告除提供系爭帳戶帳號予詐欺正犯進行詐欺取財之用，另亦
    參與將系爭帳戶內贓款層轉存入虛擬貨幣帳戶之行為，就此
    部分已屬掩飾或隱匿特定犯罪所得之一般洗錢罪之構成要件
    行為，亦應成立一般洗錢罪之正犯。
　⒊核被告所為係犯刑法第339條第1項之詐欺取財罪，及違反洗
    錢防制法第2條第2款規定，而觸犯同法第14條第1項之一般
    洗錢罪。
　⒋被告與「幾米」就本案詐欺取財、掩飾因自己重大犯罪所得
    財物之洗錢犯行，有犯意聯絡及行為分擔，應依刑法第28條
    規定論以共同正犯。
　⒌被告提供系爭帳戶並提領贓款之行為，屬詐欺犯罪取款之一
    環，而其於取款後再依「幾米」指示將贓款兌換為等值之比
    特幣後存入虛擬貨幣位址內以掩飾犯罪所得，其詐欺取財及
    洗錢行為具有局部同一性，以評價為法律上之一行為較為合
    理，應認係以一行為觸犯詐欺取財、洗錢二罪，為想像競合
    犯，應依刑法第55條規定，從一重之洗錢防制法第14條第1
    項洗錢罪論處。
　⒍至公訴意旨固主張被告本案係涉犯幫助詐欺取財罪及幫助洗錢罪，惟其應論以共同詐欺取財及共同洗錢罪，已如前述，是起訴書之論罪容有未洽。又刑事訴訟法第300條所謂變更法條，係指罪名之變更而言，若僅行為態樣有正犯、從犯之分，或既遂、未遂之分，即無庸引用刑事訴訟法第300條變更起訴法條（最高法院101年度台上字第3805號判決意旨參照），是此揭尚無變更起訴法條之問題。況本院業於準備程序諭知被告另涉犯共同詐欺取財及共同洗錢罪，檢察官亦於該次期日當庭更正起訴法條（本院卷第28、32頁），俾使被告得行使訴訟上之防禦權，當無礙其於訴訟上權利之充分行使，併此敘明。
㈡、爰以行為人之責任為基礎，審酌：
　⒈被告輕率提供系爭帳戶帳號予「幾米」，使詐欺正犯得以利
    用系爭帳戶詐騙告訴人，實為當今社會層出不窮之詐財事件
    所以發生之根源，造成社會互信受損，影響層面甚大，且亦
    因被告提供系爭帳戶，並實際參與提領贓款及洗錢之過程，
    致使執法人員不易追查本案詐欺正犯之真實身分，助長詐騙
    犯罪，所為實屬不該。而被告雖非基於直接故意而為本案詐
    欺取財之犯行，但仍有不確定故意，其所為仍應受有相當程
    度之刑事非難，實不可取。
　⒉而其未有其他經法院為科刑判決之前案紀錄，素行尚可，有
    臺灣高等法院被告前案紀錄表可參。再其犯後雖始終否認犯
    行，然斟酌其已與告訴人達成和解，並賠償52,000元完畢，
    告訴人對本案刑度無意見乙情，有告訴人出具之陳報狀及本
    院公務電話紀錄各1份可佐（偵卷第147頁，本院卷第49頁）
    ，應予以斟酌而為量刑上有利於被告之認定。
　⒊兼衡其本案犯罪動機、目的、手段，及其於審理時自承高中
    肄業之智識程度，現無業，經濟狀況小康（本院卷第71頁）
    等一切情狀，量處如主文所示之刑及併科罰金，並諭知罰金
    如易服勞役之折算標準，以資懲儆。　
三、沒收：
㈠、按犯罪所得，屬於犯罪行為人者，沒收之；前開之沒收，於
    全部或一部不能沒收或不宜執行沒收時，追徵其價額；犯罪
    所得已實際合法發還被害人者，不予宣告沒收或追徵，刑法
    第38條之1第1項、第3項、第5項定有明文。查被告提領贓款
    後，從中獲得「幾米」允諾之報酬1,000元，業經認定如前
    ，此揭報酬為其本案犯罪所得，原應依法宣告沒收；然其犯
    後既與告訴人達成和解，並實際賠償完畢乙情，已如前述，
    則其已將本案犯罪所得返還被害人，揆之上開說明，爰不予
    宣告沒收。
㈡、末按犯第14條之罪，其所移轉、變更、掩飾、隱匿、收受、
    取得、持有、使用之財物或財產上利益，沒收之，洗錢防制
    法第18條第1項前段固有明文；然被告本案收取之款項扣除
    前述犯罪所得外，已均兌換為比特幣後存入「幾米」指示之
    虛擬貨幣位址內，卷內復無事證足認被告於本案尚有何其他
    犯罪所得，故本案不依此揭規定予以宣告沒收。
四、退併辦：
㈠、併辦意旨另以：被告基於幫助詐欺取財、洗錢之不確定故意
    ，於110年3月15日中午12時54分前之某日時許，在不詳地點
    ，將系爭帳戶，提供與真實姓名、年籍均不詳之詐騙集團成員
    ，作為詐欺犯罪不法之工具。嗣該詐欺集團所屬成員取得上
    開帳戶資料後，即共同意圖為渠等之不法所有，基於詐欺取
    財之犯意聯絡，先由詐欺集團成員在交友軟體LINKEDIN，以
    暱稱「Arthur Williams」聯繫被害人林佳慧，並佯以「貨
    物卡在外國需繳納關稅」，要求林佳慧匯款，致林佳慧陷於
    錯誤，分別於110年3月15日中午12時54分許、12時55分許，
    以其玉山商業銀行帳號0000000000000號帳戶，共計匯款100
    ,000元至系爭帳戶，款項旋遭提領。被告就此部分涉犯刑法
    第30條第1項前段、同法第339條第1項幫助詐欺取財及刑法
    第30條第1項前段、洗錢防制法第14條第1項之幫助洗錢罪嫌
    等語。
㈡、惟按詐欺取財罪既係為保護個人之財產法益而設，則關於行
    為人詐欺犯罪之罪數計算，原則上自應依遭受詐欺之被害人
    人數定之，就不同被害人所犯之詐欺取財行為，受侵害之財
    產監督權既歸屬各自之權利主體，且犯罪時間或空間亦有相
    當差距，應屬犯意各別，行為互殊，均應分論併罰。本案起
    訴事實為被告提供系爭帳戶供詐欺正犯使用，待告訴人遭詐
    欺而匯入系爭款項後，旋即提領並存入虛擬貨幣帳戶內，經
    本院審理後認其所為構成共同詐欺取財及洗錢罪，應以共同
    洗錢罪論處，要難認與併辦意旨所示犯行有事實上或裁判上
    一罪或同一案件之關係可言，本院自無從併予審理，應退回
    由檢察官另為適法之處理。
據上論斷，應依刑事訴訟法第299條第1項前段，判決如主文。
本案經檢察官李頲翰提起公訴，檢察官謝奇孟到庭執行職務。
中　　華　　民　　國　　111 　年　　5 　　月　　27　　日
　　　　　　　　　刑事第十二庭  審判長法　官  李英豪
　　　　　　　　　　　　　　　　　　　法　官  張敏玲
　　　　　　　　　　　　　　　　　　　法　官  陳冠中
上正本證明與原本無異。 
如不服本判決應於收受送達後20日內向本院提出上訴書狀，並應
敘述具體理由；其未敘述上訴理由者，應於上訴期間屆滿後20日
內向本院補提理由書（均須按他造當事人之人數附繕本）「切勿
逕送上級法院」。告訴人或被害人如對於本判決不服者，應具備
理由請求檢察官上訴，其上訴期間之計算係以檢察官收受判決正
本之日期為準。 
                                      書記官  涂曉蓉
中　　華　　民　　國　　111 　年　　5 　　月　　27　　日
附錄本案論罪科刑法條：
中華民國刑法第339條
（普通詐欺罪）
意圖為自己或第三人不法之所有，以詐術使人將本人或第三人之
物交付者，處5年以下有期徒刑、拘役或科或併科50萬元以下罰
金。
以前項方法得財產上不法之利益或使第三人得之者，亦同。
前二項之未遂犯罰之。

洗錢防制法第14條
有第二條各款所列洗錢行為者，處7年以下有期徒刑，併科新臺
幣5百萬元以下罰金。
前項之未遂犯罰之。
前二項情形，不得科以超過其特定犯罪所定最重本刑之刑。